臺灣桃園地方法院民事裁定
111年度簡抗字第26號
抗  告  人  辜欽海  
            邱鴛鴦  
共      同
代  理  人  陳永來律師
            魏雯祈律師
            嚴珮綺律師
相  對  人  許連景  
上列當事人間請求確認本票債權不存在事件，抗告人對於民國11
1年5月27日本院中壢簡易庭111年度壢簡字第134號裁定提起抗告
，本院裁定如下：
    主  文
原裁定廢棄。
    理  由
一、抗告意旨略以：抗告人與訴外人宋家和等27人（下稱宋家和
    等人）簽立買賣契約（下稱系爭買賣契約），約定由宋家和
    等人出售不動產予抗告人，並於簽約當下交付本票（下稱系
    爭本票）予擔任地政士之相對人作為擔保，嗣因系爭買賣契
    約已合法解除，抗告人爰依民法第179條之規定，請求相對
    人返還系爭本票，並請求確認相對人對抗告人之系爭本票債
    權不存在。原裁定認系爭買賣契約中有仲裁協議（下稱系爭
    仲裁協議），且相對人是依系爭買賣契約而持有系爭本票，
    而屬契約當事人，故應有系爭仲裁協議之適用，因而依仲裁
    法第4條第1項之規定裁定停止訴訟程序，並命抗告人提付仲
    裁；然相對人負有保管系爭本票之義務，是基於相對人與抗
    告人間之委任關係，而非基於系爭買賣契約，系爭買賣契約
    之當事人為抗告人及宋家和等人，相對人並非契約當事人，
    抗告人與相對人間並無任何仲裁協議存在，故原裁定以上開
    理由裁定停止訴訟程序，有違背法令之違誤，應予廢棄等語
    。
二、按「仲裁協議，如一方不遵守，另行提起訴訟時，法院應依
    他方聲請裁定停止訴訟程序，並命原告於一定期間內提付仲
    裁」，仲裁法第4條第1項前段定有明文。經查，系爭買賣契
    約第11條第6款固有約定「仲裁機構：本契約如發生爭議，
    雙方同意提交中華不動產仲裁協會，以仲裁解決，即能一審
    定案節省費用及避免曠日廢時之訟累」之仲裁協議（即系爭
    仲裁協議，見原審卷第10、11頁）；然依系爭買賣契約「立
    契約人」欄位之記載（見原審卷第7頁及其反面、第11頁）
    ，該契約之買方為抗告人，賣方為宋家和等人，可徵系爭仲
    裁協議所拘束之範圍僅包含「抗告人與宋家和等人間依系爭
    買賣契約所生之爭議」，相對人既非系爭買賣契約之當事人
    ，則抗告人對相對人提起訴訟，自不應受到系爭仲裁協議之
    拘束。
三、又系爭買賣契約上雖有手寫記載：「簽約時開立6千萬擔保
    本票，由許連景（即相對人）地政士代為保管，於契約正式
    生效，入履保時返還之」（下稱系爭記載），並經相對人蓋
    印其上，有系爭買賣契約可參（見原審卷第10頁）；惟此依
    此記載，僅得認定系爭買賣契約之當事人有委任相對人於系
    爭買賣契約之履行過程中代為保管系爭支票之事實，而相對
    人既未於系爭買賣契約之「立契約人」欄位簽名或蓋章，自
    難僅以系爭記載即逕認相對人為系爭買賣契約之當事人；此
    外，卷內並無其他事證足認相對人對於系爭仲裁協議有同意
    受拘束之意思，亦無證據足認抗告人及相對人有達成其他仲
    裁協議，從而，抗告人對相對人提起本件訴訟，自無仲裁法
    第4條第1項規定之適用甚明。
四、綜上所述，原審依仲裁法第4條第1項之規定裁定停止訴訟程
    序，並命抗告人提付仲裁，於法尚有未合。抗告意旨指謫原
    裁定不當，求予廢棄，為有理由。爰將原裁定廢棄，另由原
    法院為適法之審理。　　　　
五、據上論結，本件抗告為有理由。爰裁定如主文。　　
中　　華　　民　　國　　111 　年　　8 　　月　　24　　日
                  民事第三庭  審判長法  官  周玉羣
　　　　　　　　　                  法  官  張益銘
　              　　　　　　　　    法　官　許容慈
以上正本係照原本作成。　　　　　　　　　
本裁定除以適用法規顯有錯誤為理由外，不得再抗告。如提起再
抗告，應於收受送達後10日內委任律師為代理人向本院提出再抗
告狀。並繳納再抗告費新臺幣1千元。
中　　華　　民　　國　　111 　年　　8 　　月　　24　　日
                                    書記官  邱佑儒